臺灣高雄地方法院刑事判決
110年度易字第341號
公  訴  人  臺灣高雄地方檢察署檢察官
被      告  王素英


上列被告因恐嚇案件，經檢察官聲請簡易判決處刑（110年度偵
字第3339號），本院認不宜以簡易判決處刑（原案號：110年度
簡字第2163號），改依通常程序進行，判決如下：
    主  文
王素英無罪。
    理  由
一、公訴意旨略以：被告王素英與告訴人劉振德因金錢借貸發生
    糾紛，被告於民國109年9月10日13時16分許，撥打電話給當
    時在高雄市○○區○○路000號吃中餐之告訴人未獲接聽後，另
    撥打通訊軟體Line電話予在旁之吳瑞文時，吳瑞文將手機之
    語音通話開啟為擴音模式，被告竟基於恐嚇之犯意，向吳瑞
    文要求轉向告訴人恫稱：「看一次打一次（臺語）」等加害
    生命、身體之言語（原聲請意旨認被告係以直接通知方式告
    知，經檢察官於審理程序時當庭更正），致告訴人心生畏懼
    足生危害於安全。因認被告涉犯刑法第305條之恐嚇罪嫌等
    語。
二、按犯罪事實應依證據認定之，無證據不得認定犯罪事實，刑
    事訴訟法第154條第2項定有明文。又認定犯罪事實所憑之證
    據，雖不以直接證據為限，間接證據亦包括在內；然而無論
    係直接或間接證據，其為訴訟上之證明，須於通常一般之人
    均不致有所懷疑，而得確信其為真實之程度者，始得據為有
    罪之認定，倘其證明尚未達到此一程度，而有合理性之懷疑
    存在時，即難為有罪之認定（最高法院76年台上字第4986號
    刑事判決意旨參照）。而刑事訴訟法第161條第1項亦規定，
    檢察官就被告犯罪事實，應負舉證責任，並指出證明之方法
    ，是檢察官對於起訴之犯罪事實，應負提出證據及說服之實
    質舉證責任，倘其所提出之證據，不足為被告有罪之積極證
    明，或其指出證明之方法，無從說服法院以形成被告有罪之
    心證，基於無罪推定之原則，自應為被告無罪判決之諭知（
    最高法院92年度台上字第128號刑事判決意旨參照）。
三、公訴意旨認被告涉有上開罪嫌，無非係以證人即告訴人、證
    人即告訴人友人林秀錦之證述為主要論據。訊據被告堅決否
    認有何恐嚇犯行，辯稱：我打電話給吳瑞文的時候，是說看
    到告訴人一次就討一次，沒有說看一次打一次，我當時不知
    道吳瑞文將電話開啟擴音模式，也不知道告訴人在場等語。
四、經查，被告有於上開時、地撥打電話予吳瑞文，並請吳瑞文
    轉達告訴人「看一次打一次（臺語）」等加害生命、身體之
    言語等情，業經證人即告訴人、證人林秀錦各於警詢、偵訊
    及審理中證述甚詳（見警卷第6至7、9至10頁、偵卷第25至2
    7、29頁、院三卷第56至57、64至65、67頁），經核前開證
    人前後指證被告恐嚇之內容、時間、地點及使用之方言等重
    要細節均屬一致，並無重大矛盾之處，且觀諸被告與告訴人
    間之簡訊對話紀錄翻拍照片，可見告訴人於本件案發後不久
    即一再表示被告於前開時間有口出上開恫嚇詞句乙情（見警
    卷第32、34至35頁），亦與前開證述之內容互核相符，是被
    告有以手機通話方式委請吳瑞文轉知告訴人上開恐嚇詞句一
    情堪信屬實。至證人即被告友人鍾翠英固到庭證稱：被告當
    天是講「看一次討一次（臺語）」，而非「看一次打一次（
    臺語）」等語（見院三卷第69頁），然其於審判中另證陳：
    被告的同居人於110年去世，去世之後我才比較常去找被告
    ，被告與告訴人於109年發生的事我不清楚等語（見院三卷
    第74至75頁），衡以本件案發時間係109年9月間，倘證人鍾
    翠英於被告撥打電話予吳瑞文時確有在場聽聞，何以其於審
    理中又稱其不知被告與告訴人於109年間所生之衝突，此情
    已與常理未合，況證人鍾翠英復證稱：被告曾經告知我本案
    之案情等語（見院三卷第75頁），則證人鍾翠英於審理中是
    否確係本於親身見聞而為證述，即有可疑，本院自難採信。
    是以，被告有於上開時間委託吳瑞文轉述上開恐嚇詞句予告
    訴人等情，應可認定。
五、惟按刑法第305條之恐嚇罪，所稱以加害生命、身體、自由
    、名譽、財產之事，恐嚇他人者，係指以使人生畏怖心為目
    的，而通知將加害之旨於被害人而言。如僅在外揚言加害，
    並未對於被害人為惡害之通知，尚難構成本罪（最高法院52
    年台上字第751號、89年度台上字第6197號刑事判決意旨參
    照）。又刑法第305條恐嚇危害安全罪之「惡害通知」，在
    解釋上，固不以直接通知於被害人為限，如故意透過第三人
    轉述與被害人知悉之方式，將惡害間接通知於被害人者，其
    「加惡害之旨在第三人轉告被害人時，即已到達被害人」，
    完成其使被害人心生畏怖之目的，亦應成立本罪。然被告於
    對第三人表述相關將來惡害之內容時，該第三人是否已間接
    傳達此惡害通知予被害人，仍應有足夠之證據以為證明，方
    符嚴格證明法則之要求。查證人即告訴人、證人林秀錦於審
    理中均證稱：被告陳述上開恫嚇言語時均不知告訴人在場，
    也不知道吳瑞文已開擴音，且吳瑞文並未依被告指示轉告上
    開恐嚇詞句，是告訴人當場聽到的等語（見院三卷第62、67
    頁），足見被告以手機委請吳瑞文轉告上開恐嚇言語時，確
    實不知吳瑞文於通話之際開啟擴音模式，亦不知悉告訴人處
    於吳瑞文身旁，已難認被告主觀上有將上開加害詞句「直接
    通知」於告訴人之認知與意欲。再者，依前開證人指證之內
    容，可知被告雖有意透過吳瑞文將上開恐嚇詞句轉述予告訴
    人，但吳瑞文始終未依被告指示轉達上開加害內容予告訴人
    知悉，實則告訴人係因吳瑞文接獲被告來電時偶然在場，方
    恰巧聽聞被告欲委由吳瑞文轉告之惡害內容，此與被告主觀
    上原所預想其恐嚇行為須待吳瑞文實際轉達上開惡害內容後
    方能既遂之情況顯相歧異，亦足徵被告所為間接惡害通知行
    為與該行為所生風險實現間欠缺常態關聯性，而難繩以被告
    恐嚇危害安全罪之刑責。況且，如認被害人於行為人在外揚
    言加害時偶然到場聽聞惡害內容之情形，行為人可因主觀上
    不知被害人在場而不負恐嚇之責，則本件被告委由吳瑞文轉
    告前開恫嚇言語時，主觀上既無從得知告訴人恰巧在場獲悉
    惡害內容，衡情自無更令被告負擔恐嚇罪責之理。從而，被
    告主觀上雖有透過吳瑞文轉知上開恐嚇詞句予告訴人知悉之
    故意，然吳瑞文既未將被告加惡害之旨通知告訴人，且嗣後
    告訴人偶然在場得知恐嚇內容而使風險實現之結果乃因果歷
    程之重大偏離，應認被告尚未完遂其透過他人以「間接通知
    」方式轉達惡害內容之行為。準此，被告有委由吳瑞文轉述
    上開惡害詞句等情固可認定，惟既無積極證據足資證明被告
    以此方式恐嚇告訴人之行為業已既遂，而現行刑法就恐嚇未
    遂之行為又無處罰規定，自應為被告無罪之判決。
六、綜上所述，檢察官所舉之證據，並未達通常一般人不致有所
    懷疑，而得以確信其為真實之程度，自難僅憑前揭證據，而
    為不利被告之認定。此外，本件復查無其他確切證據足以證
    明被告有公訴意旨所指恐嚇犯行，基於無罪推定之原則，自
    應為被告無罪判決之諭知。　　
據上論斷，應依刑事訴訟法第301條第1項，判決如主文。
本案經檢察官王清海聲請簡易判決處刑，檢察官陳俊秀到庭執行
職務。
中　　華　　民　　國　　111 　年　　4 　　月　　15　　日
                  刑事第八庭    法　官  黃傳堯
以上正本證明與原本無異。
如不服本判決應於收受判決後20日內向本院提出上訴書狀，並應
敘述具體理由。其未敘述上訴理由者，應於上訴期間屆滿後20日
內向本院補提理由書(均須按他造當事人之人數附繕本)「切勿逕
送上級法院」。
中　　華　　民　　國　　111 　年　　4 　　月　　15　　日
                                書記官  黃振羽